臺灣高雄地方法院刑事判決　　　　　　 96年度交易字第133號
公　訴　人　臺灣高雄地方法院檢察署檢察官
被　　　告　乙○○
上列被告因業務過失傷害案件，經檢察官提起公訴（95年度偵字
第31813 號），本院適用簡式審判程序，判決如下：
    主  文
乙○○從事業務之人，因業務上之過失傷害人，處有期徒刑參月
，如易科罰金，以銀元參佰元即新臺幣玖佰元折算壹日。
    事  實
一、乙○○為大貨車司機，以駕駛貨車載運貨物為業，乃從事駕
    駛業務之人，於民國95年4 月24日上午11時10分許，駕駛雇
    主桔慶企業有限公司（下稱桔慶公司）所有車牌號碼Z3-841
    號大貨車為桔慶公司載運混凝土而執行業務，沿高雄市○○
    區○○路由西向東方向行駛，行經該路與文學路交岔路口時
    ，其原應注意行經無號誌之交岔路口時，應減速慢行，作隨
    時停車之準備，且依當時係日間、正午時分、無雨、視線正
    常、柏油路面，路面平坦無缺陷及障礙物等情狀，無不能注
    意之情事，竟疏於注意上開無號誌交岔路口之人車動態，即
    貿然以時速約40公里之速度駕車駛入該交岔路口內，適有甲
    ○○駕駛車牌號碼8S-3135 號自用小客車沿文學路由北向南
    方向行駛，亦疏未注意行駛至無號誌之上開交岔路口，路口
    同為幹線道，左方車應暫停讓右方車先行，即率爾駛入上開
    交岔路口，乙○○車之左前車身因此在上開路口與甲○○車
    之右前車身發生撞擊，使楊主偉受有輕微腦震盪及後腦挫傷
    、左手擦傷、右下肢挫傷等傷害。乙○○於肇事後報警處理
    ，並留置現場，於尚未知悉肇事人為何人之承辦員警到達時
    ，主動向前來現場處理之警員承認為肇事之人，並接受裁判
    。
二、案經甲○○訴由高雄市政府警察局左營分局報告臺灣高雄地
    方法院檢察署檢察官偵查起訴。
    理  由
一、訊據被告乙○○於本院審理時對於上開犯罪事實坦承在案，
    核與證人即告訴人甲○○於警詢中所述情節相符（見警卷第
    4 至7 頁），並有道路交通事故現場圖、高雄市政府警察局
    交通大隊事故分析研判表、交通事故證明書、高雄榮民總醫
    院診斷證明書各1 份及警方現場蒐證照片11張、被告所呈現
    場照片3 張等資料附卷可證（分別參本院卷第13頁、警卷第
    11至20頁）。被告開貨車為業，案發之際係為該公司載運混
    凝土執行駕駛業務，因而行經案發地點等情，已據被告供承
    於前（見警卷第2 頁、本院卷第27、39頁），並有車號查詢
    汽車車籍資料及示有桔慶公司所有上開大貨車外觀之現場照
    片等資料在卷可佐，被告確係從事駕駛業務之人無疑。
二、按「行經無號誌之交岔路口時，應減速慢行，作隨時停車之
    準備。」道路交通安全規則第93條第1 項第3 款定有明文；
    被告車與被害人甲○○車係在高雄市○○區○○路與文學路
    交岔路口發生撞擊肇事乙事，業據被告及證人甲○○分別供
    證在卷，上開肇事地點確係無號誌之交岔路口，亦有現場照
    片及道路交通事故現場圖可證，堪認肇事地點確在上開之無
     號 誌交岔路口無誤；又被告以大貨車司機為業，考領有相
    當之駕駛執照，業據其警詢中陳明在卷，並有證號查詢汽車
    駕駛人資料表1 份在卷可稽（參本院卷第20頁），則被告既
    具有合法之駕駛資格，對於上開規定自當知之甚詳。且依當
    時係日間，正值正午時分、無雨、視線正常、柏油路面，路
    面平坦無缺陷及障礙物等情狀，業據證人甲○○證述明確，
    並有現場照片可佐，是依當時情形應無不能注意之情事，復
    據被告於警詢及審理時所坦認：肇事前聽聞甲○○按鳴喇叭
    之聲音，隨即與甲○○車發生碰撞，伊行經上開交岔路口時
    速約40公里等情（參本院卷第27、39頁），是雖該路口最高
    速限為時速60公里，被告行經上開無號誌之交岔路口之際，
    所使車輛時速猶高達40公里，縱經減速，仍要非慢行之謂，
    且觀諸被告未見及甲○○車亦與其同時駛入上開交岔路口，
    方聽聞告訴人甲○○鳴放喇叭聲響，隨即已然避煞不及而與
    甲○○車發生撞擊而肇事，被告之過失，洵屬明確；又告訴
    人甲○○確實本件因車禍事故而受有輕微腦震盪及後腦挫傷
    、左手擦傷、右下肢挫傷等傷害，有高雄榮民總醫院診斷證
    明書各1 份附卷可證（見警卷第11頁），是被告未盡前開注
    意義務之行為與被害人甲○○所受上開傷勢，應有相當因果
    關係；雖告訴人甲○○駕駛車輛至無號誌之上開交岔路口，
    路口同為幹線道，未遵守左方車應暫停讓右方車先行之規定
    ，即率爾駛入上開交岔路口，就本件車禍事故之發生，雖有
    過失，且過失程度甚且猶重於被告，惟究未能據此解免被告
    過失之責。綜上，本件事證明確，被告業務過失傷害犯行，
    堪以認定。
三、嗣於被告乙○○行為後，刑法施行法已於95年6 月14日增訂
    該法第1 條之1 規定，並自95年7 月1 日施行，其將刑法分
    則所定罰金之貨幣單位均改為新台幣，並分別提高為3 倍或
    30倍；另刑法第33條第5 款關於罰金刑之規定、同法第41條
    第1 項關於易科罰金折算標準之規定、同法第62條前段關於
    自首之規定，均已於94年2 月2 日修正公佈，並同自95年7
    月1 日施行。茲比較新、舊法如下：
（一）刑法分則編各罪所定罰金之貨幣單位原為銀元，且依修正
      前刑法第33條第5 款規定，罰金刑為1 銀元以上，而有關
      罰金倍數之調整及銀元與新台幣之折算標準，則定有「罰
      金罰鍰提高標準條例」及「現行法規所定貨幣單位折算新
      台幣條例」，除罰金以1 銀元折算3 元新台幣外，並將72
      年6 月26日以前修正之刑法部分條文罰金數額提高2 至10
      倍，其後修正者則不再提高倍數；嗣修正後刑法第33條第
      5 款則將罰金刑提高為新台幣1 千元以上，並以百元計算
      之，且因刑法第33條第5 款所定罰金貨幣單位既已改為新
      台幣，刑法分則編各罪所定罰金之貨幣單位亦應配合修正
      為新台幣，且考量刑法修正施行後，不再適用「現行法規
      所定貨幣單位折算新台幣條例」，為使刑法分則編各罪所
      定罰金之最高數額與刑法修正前趨於一致，爰增訂刑法施
      行法第1 條之1 規定，將刑法分則編各罪所定罰金之貨幣
      單位均改為新台幣，並將72年6 月26日以前修正之刑法部
      分條文罰金數額提高為30倍，其後修正者則提高為3 倍。
      是以刑法分則編各罪所定罰金刑之最高數額，於上開規定
      修正後仍屬一致，並無不同；但其罰金刑之最低數額，修
      正前1 銀元以上之規定，經配合修正前罰金罰鍰提高標準
      條例第2 條【現已刪除】規定，就其原定數額提高為10倍
      ，再經折算，即為新台幣30元，因修正後已提高為新台幣
      1 千元以上，自以修正前之規定較為有利。
（二）修正後刑法第41條第1 項前段關於得易科罰金之折算標準
      ，由「得以1 元以上3 元以下折算1 日」（按：此規定配
      合修正前罰金罰鍰提高標準條例第2 條【現已刪除】規定
      ，就其原定數額提高為100 倍折算1 日，則最高應以銀元
      300 元折算1 日，經折算為新台幣後，應以新台幣900 元
      折算1 日），提高為「以新台幣1 千元、2 千元或3 千元
      折算1 日」，並刪除「因身體、教育、職業、家庭之關係
      或其他正當事由，執行顯有困難」之條件。是以修正前關
      於易科罰金之折算標準金額較低，自係較為有利。
（三）修正後刑法第62條前段關於自首之規定，由「應」減輕其
      刑修正為「得」減輕其刑，是以修正前有關自首減刑之規
      定既係「必減」，而非僅係「得減」，自係較為有利。
（四）準此而論，前揭刑法施行法第1 條之1 之增訂及刑法第33
      條第5 款之修正，乃係刑法分則編各罪所定罰金刑之刑罰
      法律效果之變更，前揭刑法第41條第1 項易科罰金折算標
      準及同法第62條前段自首規定之修正，均屬科刑規範事項
      之變更，自應依刑法第2 條第1 項規定，綜合罪刑全部結
      果，整體為新舊法之「從舊從輕」比較，參見最高法院24
      年上字第4634號判例意旨、27年上字第261 號判例意旨。
      依本院所諭知之被告罪名及其宣告刑（詳如後述），如適
      用修正前有關罰金刑、易科罰金折算標準及自首等規定，
      對被告均較屬有利。故經綜合比較新舊法結果，因適用新
      法對被告並非有利，自應整體依刑法第2 條第1 項前段規
      定，適用行為時之修正前刑法第33條第5 款、第41條第1
      項前段、第62條前段、修正前罰金罰鍰提高標準條例第2
      條等規定，合先敘明。
三、核被告乙○○係大貨車司機，受僱於桔慶公司，任司機一職
    ，駕駛該公司所有之上開貨車為業，案發之際係為該公司載
    運混凝土執行駕駛業務，是其駕駛前開大貨車，從事駕駛業
    務時肇禍，並致告訴人受傷之行為，係犯刑法第284 條第2
    項之業務過失傷害罪。被告於肇事報警處理，並留置現場，
    於尚未知悉肇事人為何人之承辦員警到達時，主動向前來現
    場處理之警員承認肇事，並接受裁判，業據被告於警詢時供
    述綦詳（見警卷第2 頁），復觀諸被告車、告訴人車等現場
    照片顯示現場處理員警係於係於95年4 月24日上午11時49、
    50分許所拍攝，距離事故之時間95年4 月24日11時11分許，
    甚為密接，可證被告留置現場等待員警到場處理，並無肇事
    逃逸之情，應依刑法第62條前段規定減輕其刑。爰審酌被告
    犯後坦承犯行，態度良好，被告行為應非肇事主因，過失情
    節較為輕微，告訴人駕駛車輛至無號誌之上開交岔路口，路
    口同為幹線道，未遵守左方車應暫停讓右方車先行之規定，
    即率爾駛入上開交岔路口，就本件車禍之發生亦有過失；惟
    告訴人所受傷害為輕微腦震盪及後腦挫傷、左手擦傷、右下
    肢挫傷，又被告未能與告訴人達成和解等一切情狀，酌情量
    處如主文所示之刑，並依修正前之刑法第41條第1 項前段，
    諭知易科罰金之折算標準。
四、據上論斷，應依刑事訴訟法第299 條第1 項前段、第273 條
    之1 第1 項，刑法第284 條第2 項、第11條前段，修正前刑
    法第62條前段、第41條第1 項前段、第47條第1 項，罰金罰
    鍰提高標準條例第1 條前段，修正前罰金罰鍰提高標準條例
    第2 條，判決如主文。
本案經檢察官丙○○到庭執行職務。
中　　華　　民　　國　　96　　年　　3 　　月　　8 　　日
                  交通法庭      法　官  戴韻玲
以上正本證明與原本無異。
如不服本判決，應於送達後10日內，向本院提出上訴狀。
中　　華　　民　　國　　96　　年　　3 　　月　　8 　　日
                                書記官  李春慧
附錄本判決論罪之法條：
刑法284條第2項
  從事業務之人，因業務上之過失傷害人，處1 年以下有期徒刑
  、拘役或1000元以下罰金。
